【裁判字號】    89,易,465
【裁判日期】    891228
【裁判案由】    竊盜
【裁判全文】
臺灣臺東地方法院刑事判決                          八十九年度易字第四六五號
    公  訴  人  臺灣台東地方法院檢察署檢察官
    被      告  乙○○
右列被告因竊盜案件，經檢察官提起公訴（八十九年度偵字第二二六三號），本院判
決如左：
    主  文
乙○○連續竊盜，累犯，處有期徒刑壹年。
    事  實
一、乙○○曾於民國八十七年五月間犯刑法恐嚇罪，經本院判處有期徒刑七月確定，
    甫於八十九年三月十日執行完畢。竟仍不知悔改，基於意圖為自己不法所有之概
    括犯意，分別於以下時地行竊：
（一）八十九年十月十三日夜間九時五十分許：在定墳於民國八十四年五月九日凌晨
      三時三十分許，在台東縣台東市○○路○段一六八號一樓住處前，竊取其父甲○○所有停放於該處，車牌號碼為ＸＧＯ－五四三號之機車一部。
（二）八十九年十月十四日凌晨零時五分許：乙○○途經台東縣台東市○○路五０三
      號前，見丁○○所有，停放於該處，車號為二Ｋ－二四一號之營業大貨車一部
      ，車上鑰匙未取下，竟又竊取該車意圖代步，並為盧俊維所發現，乙○○心慌
      加速逃逸，途中所駕該車不慎翻落於台東縣台東市○○街貓山產業道路旁稻田
      內，乙○○祇有爬出車外逃逸，並另尋代步工具。
（三）八十九年十月十四日凌晨一時三十分許，乙○○徒步行至台東縣台東市○○街
      二五二巷二十三號前，見丙○○所有，車號為ＮＫＸ－一五一號機車停放該處
      ，又下手竊取該機車，供己代步，乙○○離去時為所有人丙○○發現並追緝，
      於同日凌晨二時許，行駛至台東市馬蘭果菜批發市場時，為警查獲。
二、案經乙○○之父甲○○訴由台東縣警察局台東分局，並經該局報請臺灣台東地方
    法院檢察署檢查官偵查起訴。
    理  由
一、訊據被告乙○○對於前述犯行坦承不諱，核與其於警訊及偵查中所製作筆錄，其
    中所述行竊情節，大致相符；另有證人即被害人即被告之父甲○○於警訊時所提
    出之竊盜告訴，另有證人即被害人丁○○、丙○○，現場目擊證人盧俊維，於警
    訊時所製作之警訊筆錄各一件附卷可查，並經本院傳訊證人丁○○供稱前述失竊
    情節，互核相符在卷，此外，復有前述被害人等所出具領之贓證物領據各一件附
    警訊卷可證，被告雖另辯稱，行竊時吸食強力膠等語，查被告吸食強力膠之情，
    雖另經其父甲○○於警訊時指明在卷，堪認屬實，惟被告連續三次行竊，為警查
    獲時供承行竊經過明確，其精神狀態尚未達法律上精神耗弱程度，亦堪明確，不
    影響被告罪責之成立。是本案除被告之自白外，復有前述人證、物證足為補強證
    據，事證明確，被告應予論罪科刑。
二、核被告前述三次所為犯行，均係犯刑法第三百二十條第一項之竊盜既遂罪，被告
    三次犯行時間緊接，所犯均為相同罪名，顯係基於同一概括犯意所為，為連續犯
    ，應論以一竊盜既遂罪，並依刑法第五十六條之規定，加重其刑。又查被告犯本
    案前，曾於八十七年五月間犯刑法恐嚇罪，經本院判處有期徒刑七月確定，甫於
    八十九年三月十日執行徒刑完畢，有臺灣高等法院被告全國前案紀錄表一件在卷
    可查。被告受有期徒刑之刑執行完畢，五年以內再犯本案有期徒刑以上之罪，為
    累犯，應依刑法第四十七條之規定，加重其刑。爰審酌被告第一次所竊盜之機車
    動產為其父所有，依刑法第三百二十四條第二項規定，須其父告訴乃論，且依同
    條第一項規定，得免除其刑，惟其父甲○○於警訊時堅持提出本案，有警訊筆錄
    一件附卷可查，並經本院傳訊甲○○於審理期日到庭，無正當理由不到庭陳述，
    顯見其父提出告訴之意甚堅，不願原諒被告之情甚明，另被告尚連續為其後二次
    竊盜犯行，及被告甫出獄即犯本罪之品行；再被告犯罪動機、目的僅係為竊取機
    車代步使用，被告甫犯罪當日即為警查獲，失竊機車並為持有人領回，犯罪手段
    及所生危害尚輕，並坦承犯行等一切情狀，量處如主文所示之刑，以示懲戒。
三、至蒞庭檢察官以被告甫出獄即犯罪，顯有犯罪習慣，當庭請求刑前強制工作三年
    等語。按有犯罪之習慣或以犯罪為常業或因遊蕩或懶惰成習而犯罪者，得於刑之
    執行完畢或赦免後，令入勞動場所，強制工作。十八歲以上之竊盜犯、贓物犯，
    如有犯罪之習慣或以犯竊盜罪或贓物罪為常業者，得於刑之執行前，令入勞動場
    所強制工作。刑法第九十條第一項、竊盜犯贓物犯保安處分條例第三條第一項分
    別定有明文。立法上於保安處分中設立強制工作種類之目的，旨在對嚴重職業性
    犯罪及欠缺正確工作觀念或無正常工作因而犯罪者，強制其從事勞動，學習一技
    之長及正確之謀生觀念，使其日後重返社會，能適應社會生活。次按保安處分係
    對受處分人將來之危險性所為之處置，以達教化與治療之目的，為刑罰之補充制
    度。我國現行刑法採刑罰與保安處分之雙軌制，要在維持行為責任之刑罰原則下
    ，為強化其協助行為人再社會化之功能，以及改善行為人潛在之危險性格，期能
    達成根治犯罪原因、預防犯罪之特別目的。保安處分之措施亦含社會隔離、拘束
    身體自由之性質，其限制人民之權利，實與刑罰同，本諸法治國家保障人權之原
    理及刑法之保護作用，其法律規定之內容，及法院於適用該法條，決定應否將具
    前述危險性格之行為人交付強制工作時，應受比例原則之規範，使保安處分之宣
    告，與行為人所為行為之嚴重性、行為人所表現之危險性，及對於行為人未來行
    為之期待性相當。司法院大法官議決釋字第四七一號解釋理由書意旨亦有明文。
    是對被告是否為強制工作之宣告，應審酌本案及被告過去是否有犯罪習慣等情狀
    ，斟酌憲法上比例原則，以其派生之適當性原則、必要性原則（又稱侵害最小原
    則）及相當性原則（又稱狹義比例原則）等三個有位階順序之原則為審查標準，
    始得貫徹現代法治國家保障人身自由之基本原則。
四、查對本件被告乙○○，就強制工作之內容可使其習得某些技能言，雖尚難謂不適
    當；惟就必要性原則言，對於人身自由之處罰（包括保安處分如強制工作），如
    有多種手段可供適用時，應選擇對其侵害最小及可使其最易於回歸社會營正常生
    活者，訊據被告供稱，於犯罪前非無職業，其曾擔任廚師之工作，是尚非使其為
    強制工作外，已無其他方法使為處罰及教化，本院對被告所處長期有期徒刑即同
    樣可達教化及預防之目的；最後，即使通過必要性原則之檢證，尚需考量對被告
    為強制工作之處罰程度與所欲達成目的之間，是否具合理適當之比例關係，查被
    告過去雖有多次毒品及暴力犯罪之紀錄，惟其犯竊盜罪之紀錄僅限本案，有臺灣
    高等法院被告全國前案紀錄表附卷可證，輔以被告本案所竊取之車輛均係為代步
    使用，尚難遽謂被告有犯竊盜罪之習慣，且與被告前所為犯罪性質無關，本院既
    已依累犯之規定加重其刑，又對之處以如主文之長期有期徒刑，已足達處罰及教
    化之一般預防目的，本件尚不須為特別預防目的之考量。綜上所述，對本件被告
    除為有期徒刑之諭知外，如尚為強制工作三年之宣告，恐無法通過憲法比例原則
    之檢驗，本院對檢察官當庭關於強制工作宣告之請求，尚難接受，爰不為強制工
    作三年之宣告，附此敘明。
據上論結，應依刑事訴訟法第二百九十九條第一項前段，刑法第五十六條、第三百二
十條第一項、第四十七條，罰金罰鍰提高標準條例第一條前段，判決如主文。
本案經檢察官張添興到庭執行職務。
中    華    民    國      八十九    年      十二      月      二十八    日
                                     臺灣臺東地方法院刑事庭
                                         法  官  錢  建  榮
右正本證明與原本無異。
如不服本判決，應於判決送達後十日內向本院提出上訴狀。（須附繕本）
「切勿逕送上級法院」
                                         書記官  林  建  成
中    華    民    國      八十九    年      十二      月      二十九    日
附錄本案論罪科刑法條全文：
中華民國刑法第三百二十條 ：
 (普通竊盜罪、竊佔罪)
意圖為自己或第三人不法之所有，而竊取他人之動產者，為竊盜罪，處五
年以下有期徒刑、拘役或五百元以下罰金。
意圖為自己或第三人不法之利益，而竊佔他人之不動產者，依前項之規定
處斷。
前二項之未遂犯罰之。


司法院資訊處製作；財團法人民間司法改革基金會備份。
